【裁判字號】    95,勞訴,41
【裁判日期】    951121
【裁判案由】    給付退休金
【裁判全文】
臺灣桃園地方法院民事判決              95年度勞訴字第41號
原      告  甲○○
訴訟代理人  周春櫻律師
被      告  衛源實業股份有限公司
法定代理人  乙○○
訴訟代理人  莊勝榮律師
複代理人    洪良凡律師
上列當事人間請求給付退休金事件，於民國95年11月7 日言詞辯
論終結，本院判決如下：
    主    文
被告應給付原告新臺幣壹佰貳拾肆萬貳仟捌佰壹拾元，及自民國
九十五年九月十日起至清償日止，按週年利率百分之五計算之利
息。
原告其餘之訴駁回。
訴訟費用由被告負擔百分之九十一，餘由原告負擔。
本判決第一項於原告以新臺幣肆拾壹萬伍仟元供擔保後，得假執
行；但被告如以新臺幣壹佰貳拾肆萬貳仟捌佰壹拾元預供擔保，
得免為假執行。
原告其餘假執行之聲請駁回。
    事實及理由
甲、原告主張：原告自民國73年2 月11日起即任職於被告公司，
    迄95年2 月6 日退休，工作年資已達21年又11個月。又原告
    是28年7 月7 日生，已年滿67歲。依勞動基準法第53條第1
    款規定，原告得自請退休，而原告業於95年1 月下旬或2 月
    6 日向被告公司提出退休申請，復於95年3 月10日存證信函
    請求被告公司辦理原告退休事宜並給付退休金，惟被告公司
    置之不理，惟勞動基準法是課雇主對於其所僱用之勞工勞動
    條件應達最低標準義務之法律，是勞工如已符合同法第53條
    規定得自請退休之條件並請求退休時，雇主有照准之義務，
    不得拒絕，且有依同法第55條之規定給付勞工退休金之義務
    ，本件被告公司拒絕給付原告退休金，原告自得訴請被告公
    司給付。按「勞工退休金之給與標準如左：一、按其工作年
    資，每滿一年給與兩個基數。但超過十五年之工作年資，每
    滿一年給與一個基數，最高總數以四十五個基數為限。未滿
    半年者以半年計；滿半年者以一年計。」、「前項第一款退
    休金基數之標準，係指核准退休時一個月平均工資。」勞動
    基準法第55條第1 項第1 款、第2 項定有明文。本件原告自
    任職時起至95年1 月下旬自請退休時止，工作年資為21年又
    11個月，依上開規定，被告公司應給付37個基數之退休金，
    又原告於退休前1 個月平均工資為37,017元。基上，被告公
    司應給付原告退休金為1,369,629 元等語，並聲明：被告公
    司應給付原告1,369,629 元及自起訴狀繕本送達之翌日起清
    償日止按週年利率百分之五計算之利息。
乙、被告則以：原告自73年2 月11日起至95年2 月6 日止任職於
    被告公司，已經年滿67歲，其申請退休前6 個月平均工資為
    37,017元，被告確曾於95年2 月6 日申請退休，但原告為被
    告公司重要技術人員，其所負責之工作迄今無人能接任，其
    請求退休顯為權利濫用，應俟其他員工能勝任該工作時始得
    請求退休。又被告公司自95年2 月6 日起至8 月間止為原告
    支付健保費11,560元，並支付原告薪資合計115,259 元，若
    原告得請求退休金，則應自請求之金額予以扣除等語作為抗
    辯，並聲明：駁回原告之訴；如受不利判決請准供擔保免為
    假執行。
丙、得心證之理由：
  一、兩造不爭執事項：
    (一)原告自73年2月11日起任職於被告公司。
    (二)原告為28年7月7日生。
    (三)原告於被告公司任職至95年2月6日，並於是日自請退休。
    (四)原告於退休前之1個月平均工資為37,017元。
    (五)被告公司自95年2 月6 日起至8 月間止為原告支付健保費
      11,560元，並支付原告薪資合計115,259 元，原告同意得
      自被告公司應給付之退休金內予以扣除。
  二、兩造爭執事項為：原告得否於95年2 月間請求退休。按勞
      工工作15年以上年滿55歲者，得自請退休勞動基準法第53
      條第1 款定有明文。又上開規定之立法精神，係基於保護
      勞工之立場，為防止雇主不願意核准已達一定年資、年齡
      之勞工自請退休之弊端，而賦予勞工得自請退休之權利，
      使符合該條規定之勞工於行使自請退休之權利時，即發生
      終止勞動契約之效力，而無須得到雇主之同意。準此意旨
      ，勞工依上開規定自請退休時，勞雇雙方間之勞動契約即
      行終止。查本件原告為28年7 月7 日生，至95年2 月6 日
      ，已滿66歲，又自73年2 月11日起任職於被告公司，至95
      年2 月6 日止，工作已滿21年，已合乎首揭得自請退休之
      規定，而原告又已於95年2 月6 日自請退休，依上開說明
      ，兩造間之勞動契約於95年2 月6 日即行終止。被告公司
      雖主張原告自請退休為權利濫用云云，惟原告自請退休係
      行使法律所賦予之權利，且原告於7 年前已經符合得自請
      退休之條件，原告亦得隨時請求退休，則其退休後原任工
      作應由何人接替，被告公司本應未雨綢繆，積極培養接替
      人員，被告公司不為此圖，反於原告請求退休時指摘原告
      濫用權利，顯非可採。綜上，原告主張兩造間之勞動契約
      已因原告自請退休而終止乙節，應為可採。
  三、次按「勞工退休金之給與標準如左：一、按其工作年資，
      每滿一年給與兩個基數。但超過十五年之工作年資，每滿
      一年給與一個基數，最高總數以四十五個基數為限。未滿
      半年者以半年計；滿半年者以一年計。」、「前項第一款
      退休金基數之標準，係指核准退休時一個月平均工資。」
      勞動基準法第55條第1 項第1 款、第2 項定有明文。本件
      原告自任職時起至95年2 月6 日自請退休時止，工作年資
      已滿21年又11個月，依上開規定，被告公司應給付37個基
      數〔（15×2） ＋7 ＝37〕之退休金，又原告於退休前1
      個月平均工資為37,017元。基上計算，被告公司應給付原
      告退休金為1,369,629 元（37×37,017＝1,369,629） 。
      惟被告公司主張應自上開退休金扣除其所墊付之健保費
      11,560 元 及所給付薪資115,259 元乙節，為原告所不爭
      執，被告之主張應為可採。綜上計算，原告得請求被告給
      付之退休金應為1,242,810 元（1,369,629 －11,560－
      115,259 ＝1,242,810） 。
  四、從而，原告依據退休金給付請求權，請求被告公司給付原
      告1,242,810 元，及自起訴狀繕本送達之翌日即95年9 月
      10日起至清償日止按週年利率百分之五計算之利息為有理
      由，應予准許；逾此範圍之請求為無理由，於法無據，應
      予駁回。
  五、兩造均陳明願供擔保，分別聲請宣告假執行及免為假執行
      ，就原告勝訴部分，經審酌尚無不合，爰分別酌定相當擔
      保金額准許之；至原告敗訴部分，其假執行之聲請已失所
      附麗，應予駁回。
丁、訴訟費用負擔依據：民事訴訟法第79條。
中    華    民    國    95    年    11    月    21    日
                  勞工法庭    法  官  林望民
以上正本係照原本作成
如對本判決上訴，須於判決送達後20日內向本院提出上訴狀
中    華    民    國    95    年    11    月    21    日
                              書記官  曾建中


司法院資訊處製作；財團法人民間司法改革基金會備份。
